【裁判字號】    92,交上易,148
【裁判日期】    920716
【裁判案由】    過失傷害
【裁判全文】
臺灣高等法院高雄分院刑事判決                  九十二年度交上易字第一四八號
      上  訴  人  臺灣高雄地方法院檢察署檢察官
      上  訴  人
      即  被  告  張春菊
右上訴人因被告過失傷害案件，不服臺灣高雄地方法院九十二年度交易字第六０號中
華民國九十二年五月二十三日第一審判決（起訴案號：臺灣高雄地方法院檢察署九十
二年度偵字第一九一六號），提起上訴，本院判決如左：
    主  文
上訴駁回。
    事  實
一、張春菊考領有重型機車駕駛執照，於民國九十一年五月二十九日十時十分許，騎
    乘車牌號碼ＬＣＴ─八八九號重型機車，沿高雄市新興區○○○路由西往東方向
    行駛，途經八德一路與八德一路一七０巷交叉路口欲左轉時，理應注意汽車行駛
    至交岔路口，轉彎車應讓直行車先行，而依當時情形，又無不能注意之情事，詎
    竟疏未注意及此，仍貿然未讓直行車先行而左轉行駛欲通過上開交岔路口。適於
    同一時、地，甲○○亦騎乘車牌號碼Ｙ０Ｒ─０二五號輕型機車，由高雄市新興
    區○○○路東往西方向行駛，亦疏未注意汽車行經無號誌之交岔路口，應減速慢
    行，隨時作停車之準備，而依當時情形，亦無不能注意之情事，竟亦疏未注意及
    此而仍貿然未減速慢行欲通過上開交岔路口；由於雙方均有上述之疏失，遂於前
    開交岔路口時，因甲○○見乙○○○之機車欲左轉時，已煞車不及而滑倒，致甲
    ○○之機車前菜藍撞及張春菊之機車後面，甲○○因而人車倒地，並受有左腳前
    十字韌帶撕裂及半月板破裂等傷害。
二、案經被害人甲○○訴由臺灣高雄地方法院檢察署檢察官偵查起訴。
    理  由
一、訊據上訴人即被告張春菊矢口否認有何右揭過失傷害犯行，辯稱：因為路上有碎
    石子，告訴人甲○○是自己摔倒的，與我機車差了幾十公尺距離，並無擦撞到，
    本案車禍與我無關等語。
二、經查：
（一）右揭事實，業據告訴人甲○○先後於警訊、偵查、原審及本院審理時指訴綦詳
      ，並有高雄市○○○○○道路交通事故調查報告表（含事故現場圖）一紙、交
      通事故談話紀錄表二紙，及現場照片六幀附卷可參（詳九十二年度他字第二一
      二號偵查卷內第十三頁至第十七頁）。
（二）按汽車行駛至交岔路口，轉彎車應讓直行車先行；次按汽車行經無號誌之交岔
      路口，應減速慢行，隨時作停車之準備，道路交通安全規則第一百零二條第一
      項第六款、第九十三條第一項第三款分別定有明文。
（三）被告雖以其與本件車禍無關等前詞置辯，然告訴人則於原審到庭指稱：「當時
      我是沿八德路直走，就看到被告要左轉，我來不及煞車就撞到被告了。」、「
      車禍發生時，被告的車子剛好左轉到快車道與慢車道之間，已經接近慢車道的
      地方，所以我來不及煞車，當時我的車子菜籃擦撞到被告車子的時候，被告車
      子有傾斜，但沒有完全倒下。」等語明確（詳見原審卷第十一頁、第十二頁）
      ，參以現場照片所示，告訴人之機車於肇事後並無移動，而被告之機車雖肇事
      後移動現場，但警員到場處理時有要求被告將機車牽回原來位置（詳原審卷第
      二十二頁告訴人筆錄），被告已超越道路中央雙黃線（照片編號號二、四參照
      ）橫越至告訴人所騎車之路側快、慢車道線位置欲左轉至八德一路一七０巷內
      （照片編號四、六參照）；又該路段道路中央雖有施工情事，然路面尚無被告
      所稱之石粒，及該施工情形仍無礙於雙方行車等情，亦可參諸卷附照片編號三
      、四所示，是綜合上開告訴人之供述及卷附現場照片所示，本案被告騎乘機車
      行經上開交岔路口時，本應注意上揭規定，且依當時情形，又無不能注意之情
      事，其竟疏未注意及此，貿然未讓直行車先行而左轉，致發生本案車禍使告訴
      人受有如事實欄所述之傷害，足認被告騎乘機車左轉灣車未讓直行之告訴人機
      車先行，為本件事故之肇事主因；另告訴人騎乘機車行經無號誌之交岔路口，
      未注意減速慢行，亦為本案車禍肇事之次因，且本件車禍事故，經送高雄市政
      府建設局車輛行車事故鑑定委員會鑑定結果，亦同此結論，有該委員會九十一
      年九月二十六日高市車鑑字第０九一０００四五九三號函及函附之鑑定意見書
      各一紙附卷足稽（詳九十二年他字第二一二號偵查卷內第六頁至第八頁）。是
      被告所辯其本件車禍無關等前詞，顯與事實不符，不足採信。
（四）告訴人確因本件車禍事故，而受有左腳前十字韌帶撕裂及半月板破裂等傷害之
      事實，亦有卷附高雄市私立博正醫院診斷證明書一紙可稽（詳九十二年度他字
      第二一二號偵查卷內第九頁），可見告訴人所受之傷害與被告之過失行為間顯
      有相當之因果關係，被告自難辭其過失刑責；而告訴人於本案車禍之發生，雖
      亦與有過失，然被告不得因此而解免其應負之過失刑責。
（五）綜上所述，足見被告所辯，顯係卸責之詞，不足採信。本件事證明確，被告過
      失傷害犯行，洵堪認定。
三、核被告張春菊所為，係犯刑法第二百八十四條第一項前段之過失致傷害罪。告訴
    人所受之傷害為左腳前十字韌帶撕裂及半月板破裂等傷害，已如前述，並據告訴
    人於原審審理中供述：「現已可走路，但還需要復健」等語（詳原審卷第三十三
    頁）在卷，是尚無積極證據足資證明告訴人所受之傷害已達於「毀敗一肢以上之
    機能」，或有「其他於身體或健康，有重大不治或難治之傷害」等重傷害情事，
    公訴人認被告所為係犯刑法第二百八十四條第一項後段之過失致重傷害罪，尚有
    未洽，爰於不妨礙起訴事實同一之範圍內，予以變更起訴法條。
四、原審以被告罪證明確，因予適用刑事訴訟法第三百條、刑法第二百八十四條第一
    項前段、第四十一條第一項前段，罰金罰鍰提高標準條例第一條前段、第二條之
    規定，並審酌被告現年四十三歲，教育程度為小學畢業，犯後猶矢口否認犯行，
    及犯本罪之過失程度與犯罪所生之危害，現仍尚未與告訴人達成民事和解、賠償
    告訴人之損害等一切情狀，酌情量處有期徒刑三月．並諭知如易科罰金折算之標
    準，認事用法核無違誤，所處之刑亦屬適當。檢察官上訴意旨，以量刑過輕為由
    ，指摘原判決不當，為無理由，應予駁回。被告上訴意旨，仍執前詞，否認有與
    告訴人發生擦撞，指摘原判決不當，亦無理由，應予駁回。
據上論斷，應依刑事訴訟法第三百六十八條，判決如主文。
本案經檢察官王登榮到庭執行職務。
中    華    民    國      九十二      年      七      月     十六   日
                              臺灣高等法院高雄分院刑事第二庭
                                  審判長法官  林正雄
                                        法官  張意聰
                                        法官  黃壽燕
右正本證明與原本無異。
不得上訴。
                                  法院書記官  黃富美
中    華    民    國      九十二      年      七      月    十六    日
附錄本判決論罪科刑法條：
中華民國刑法第二百八十四條第一項：
  因過失傷害人者，處六月以下有期徒刑、拘役或五百元以下罰金，致重傷者，處一
  年以下有期徒刑、拘役或五百元以下罰金。


司法院資訊處製作；財團法人民間司法改革基金會備份。
